臺灣基隆地方法院宣示判決筆錄　　　　　　　　　　　九十年度基簡字第五八四號
　　原　　　告　乙○○
　　訴訟代理人　高尚權
　　被　　　告　甲○○
右當事人間九十年度基簡字第五八四號給付會款事件於中華民國九十一年三月十一日
下午四時在本院民事第七法庭公開宣示判決出席職員如左：
　　　　　　　　法　　　官　蔡佳玲
　　　　　　　　法院書記官　陳碧玉
　　　　　　　　通　　　譯　林玉梅
朗讀案由兩造均未到
法官朗讀主文宣示判決，並諭知將判決主文、所裁判之訴訟標的及其理由要領，記載
於後：
    主      文
被告應給付原告新臺幣貳拾萬元，及自民國八十六年六月二十七日起至清償日止，按
年息百分之五計算之利息。
原告其餘之訴駁回。
訴訟費用由被告負擔。
本判決第一項得假執行。
    事實及理由要領
一、原告起訴主張：被告參加以原告為會首、每期會款新臺幣（下同）二萬元、會員
    連會首共四十一人，會期約定自民國八十三年八月二十五日起至八十六年六月二
    十五日止、每月二十五日開標之合會一又四分之一會（亦即被告以自己名義參加
    一會，另與原告及訴外人陳月霞、吳碧霞共同以「李其一」名義參加一會），均
    已標得會款。被告得標後本應按期繳納原告會款二萬五千元，詎原告於八十五年
    四月二十五日結束該會後，被告即拒不給付會款，共積欠原告八十五年四月二十
    五日起至八十六年六月二十五日止之會款十八期，總計四十五萬元，經扣除原告
    積欠被告之票款十萬元、被告代原告支付會員「美齡」會款及補貼利息十五萬元
    後，被告尚積欠原告會款二十萬元，為此訴請被告如數給付，及自八十六年六月
    二十五日起至清償日止，按年息百分之五計算之遲延利息。
二、被告抗辯：伊確有參加該會並已得標，但伊有按期繳納會款，並未積欠原告任何
    會款等語。
三、經查：
  (一)原告主張被告參加以原告為會首之系爭合會一又四分之一會，業已得標，得標後
    被告應按期繳納原告會款二萬五千元至八十六年六月二十五日之事實，業據原告
    提出互助會單一份、標會日期表一份及原告給付被告會款收據一份為證（均影本
    附卷），且為被告不爭執，堪信屬實。
  (二)原告主張被告得標後，自八十四年四月二十五日起至八十六年六月二十五日止均
    未繳納會款，經扣除原告積欠被告之票款十萬元、被告代原告支付會員「美齡」
    之會款及補貼利息十五萬元後，被告尚欠原告會款二十萬元之事實，雖經被告當
    庭自認原告確有積欠其票款十萬元，亦曾代原告給付十五萬元會款予會員「美齡
    」，惟抗辯經扣除前開款項後，其亦未積欠原告任何會款，其有按期繳納會款等
    語。按當事人主張有利於己之積極事實者，就其事實有舉證之責任，民事訴訟法
    第二百七十七條前段定有明文，被告抗辯均已按期繳納會款之事實，既為原告所
    否認，依法應由被告負舉證責任。被告雖聲請訊問證人陳謝麗鈴（即會員「美齡
    」）以證明其確有按期繳納會款，惟經本院訊問證人陳謝麗鈴結果，證人僅證稱
    原告停標後，被告確有代原告給付十五萬元會款給伊，至於扣除該十五萬元外，
    被告是否有續繳他期會款，伊並不知悉等語（詳見本院九十一年三月一日言詞辯
    論筆錄），是被告此項舉證方法並無法證明被告扣除代原告給付之十五萬元會款
    外，仍有續繳他期會款。此外被告復未能提出其他人證或書證以證明其確有按期
    繳納會款，被告空言抗辯，不足採信，應堪信原告之主張為真實。
四、查本件合會關係成立於修正後民法施行前之八十三年八月間，依臺灣省民間合會
    習慣及最高法院向來判例之見解，合會係會首與會員間之債權、債務契約，會員
    除向會首領取得標金外，在得標前須按期繳納活會會款，得標後須按期於標會期
    日繳納死會會款（最高法院七十一年度台上字第一八九○號、六十七年度台上字
    第三○○八號、六十三年度台上字第一一五九號、四十九年度台上字第一六三五
    號判例參照）。次按給付有確定期限者，債務人自期限屆滿時起，負遲延責任，
    又遲延之債務以支付金錢為標的者，債權人得請求依法定利率計算之遲延利息，
    應付利息之債務，其利率未經約定亦無法律可據者，週年利率為百分之五，民法
    第二百二十九條第一項、第二百三十三條第一項前段、第二百零三條分別定有明
    文。本件被告既已得標，依兩造之合會契約負有按期於標會期日繳納死會會款之
    義務，且兩造之合會契約約定「每月二十五日晚八時正標會‧‧‧每次會金應於
    開會之日起二日內交付。」，從而，原告本於合會契約關係，請求被告給付會款
    二十萬元，及自八十六年六月二十七日起（即最後一期標會日八十六年六月二十
    五日起算第三日）至清償日止，按年息百分之五計算之利息，為有理由，應予准
    許；逾此範圍之利息請求並無理由，應予駁回。
五、本件係因合會之請求涉訟，被告受敗訴判決部分，應依職權宣告假執行。
六、原告雖受部分敗訴之判決，惟本院酌量原告係因附帶之遲延利息請求受小部分敗
    訴判決，其主要之會款請求仍受勝訴判決，爰依民事訴訟法第七十九條但書之規
    定，命由被告負擔全部訴訟費用。
中　　　華　　　民　　　國 　 九十一　  年　　　三  　　月　　 十一　　 日
~B臺灣基隆地方法院基隆簡易庭
~B　      法院書記官　陳碧玉
~B　　　  法　　　官　蔡佳玲
右正本證明與原本無異。
本筆錄正本之送達，與判決正本之送達同一效力。
對於本件判決如有不服，應於收受送達後二十日內向本院提出上訴書狀，上訴於本院
合議庭，並按他造當事人之人數附俱繕本。
中　　　華　　　民　　　國　　九十一　　年　　  三　　  月　　 十二　　 日
~B　　　　法院書記官　陳碧玉
